最高法院刑事判決　　　　　　　　　　　　　　　八十七年度台上字第四二二五號
　　上訴人　台灣高等法院高雄分院檢察署檢察官
　　被　告　甲○○
右上訴人因被告走私案件，不服台灣高等法院高雄分院中華民國八十七年四月八日第
二審更審判決（八十七年度重上更(三)字第一號，起訴案號：台灣高雄地方法院檢察署
八十二年度偵字第一七二七號），提起上訴，本院判決如左：
    主  文
原判決撤銷，發回台灣高等法院高雄分院。
    理  由
本件原判決以公訴意旨略稱：被告甲○○以走私為常業，基於意圖營利之犯意，先後
十二次為原判決附表所示之走私行為，因認被告涉犯修正前懲治走私條例第二條第二
項、第一項，第二條之一第二項、第一項及台灣省內菸酒專賣暫行條例第三十七條第
五款罪嫌云云；然經審理結果，認被告矢口否認犯罪而證人許國信等於警訊指認之被
告戶口卡片，影像不清晰，與被告真實相貌不符，且證人於審理時已供稱以前所指之
甲○○並非被告其人，因認被告被訴之犯罪不能證明，撤銷第一審論處被告走私罪刑
之判決，改判諭知被告無罪。固非無見。
惟查：(一)台南縣警察局學甲分局於民國七十六年三月三日，在台南縣學甲鎮學甲國小
附近公路上，查獲000－0000號大貨車載運大陸地區貨物當歸、枸等物（原
判決附表編號第八號），該卡車車主陳向廷於台灣高等法院檢察署檢察官偵查時供稱
該車輛係租與被告，被告住高雄小港等語，並提出車輛租賃契約書一份附於該檢察署
七十六年度偵字第二號卷宗，經查上開卷宗係影印本，附於該卷宗之契約書上承租人
甲○○之地址為高雄市○○區○○路九十九巷三號，與被告原住址相同，並有「甲○
○」之指印，被告一再辯稱魏維曾向其借用身分證，有可能被冒用等語（原法院八十
二年度上訴字第三九四號卷第二四六頁反面），茲其所稱之「魏維」，究竟有無其人
，被告迄未提出確據證明，非無疑竇，該指印是否為被告之指印，攸關被告之犯罪能
否成立，原審未調閱原卷，將相關指紋送請專家或專門機構鑑定，即論斷簽約之「甲
○○」非被告，自有調查職責未盡之違法。又陳向廷於偵訊時供稱該契約書係置於高
雄市○○區○○街七十七巷三號五樓之一陳向文住處等語，其於案發當時，為維護其
自己，理應提出該契約書原本證明，而原審竟採信陳向廷於原法院前審供述原先居住
之處所已拆除，契約書（似指原本）已散失云云，因認無法送鑑定，亦嫌速斷。(二)證
人許國信於偵查中證稱：「與被告認識七、八年，我們唸復興工專時認識，『阿瑞』
與甲○○是同一人，住高雄小港區○○路九十九巷三號，他有三重市○○路○段十號
二樓我住宅之鑰匙，他自己送貨進來」（七十七年度偵字第九八六四號偵查卷第十一
頁至第十三頁反面），足證該證人與被告係舊識；又證人楊子江、李桃山、蔡金水等
亦均供稱係被告之好朋友或認識十餘年之老朋友，且附卷之戶口卡片影本（七十六年
度偵字第一一四三六號偵查卷第二十九頁、第三十頁等）與被告身分證影本（高雄縣
警察局高警刑字第二○五七六號偵查卷宗第五頁）上之照片特徵，並無太大差異，且
亦無不清晰之情形，其等指認口卡片時，均稱該「甲○○」即為被告無訛，其等似無
誤指之理，原判決竟以身分證影本上之照片色澤深黑，影像非清晰明確及戶口卡上被
告之照片係早年容貌，影像不清晰，與被告之真實長相不盡相符云云，摒棄上開不利
於被告之證據，於證據法則尚非無違。再查證人陳向廷於第一審審理時當庭指認被告
係向其租車（第一審卷第八十四頁反面及第八十五頁），雖其於原審改稱甲○○非被
告，其前後供述何以不一致﹖原審未詳查慎斷，遽行摒棄陳向廷於第一審所為不利於
被告之證述，亦嫌率斷。(三)證人張樹傑以其妻張陳玉芳名義與「甲○○」於七十六年
一月十五日簽訂房屋租賃契約書（原判決附表編號第十一號部分），有房屋租賃契約
書附於台灣高雄地方法院檢察署七十六年度偵字第九三三一號偵查卷（第十五頁至第
十七頁），而張樹傑於偵查中證稱該契約書係「甲○○」自寫等語（同上偵查卷第二
十九頁）。經審閱該契約書之記載，該證人所稱「甲○○」自寫部分，應係指契約書
內承租人欄之簽名及地址部分，經與被告於歷次偵審中之多次簽名對照，亦甚類似，
原審就此不利於被告之證據，未送請專家或專門機構鑑定，復未說明不予調查之理由
，遽行判決，亦有調查職責未盡及理由不備之違法。綜上所述，應認原判決仍有撤銷
發回更審之原因。
據上論結，應依刑事訴訟法第三百九十七條、第四百零一條，判決如主文。
中      華      民      國    八十七    年     十二     月      十      日
                              最高法院刑事第十庭
                                  審判長法官  曾  有  田
                                        法官  林  永  茂
                                        法官  陳  宗  鎮
                                        法官  劉  介  民
                                        法官  謝  俊  雄
      右正本證明與原本無異
                                              書  記  官
中      華      民      國    八十七    年     十二     月     十五     日
